【裁判字號】    98,審重訴,1419
【裁判日期】    981221
【裁判案由】    返還房屋
【裁判全文】
臺灣臺北地方法院民事裁定          98年度審重訴字第1419號
原      告  東雲股份有限公司
法定代理人  甲○○
被      告  東日山物流國際股份有限公司
法定代理人  乙○○
上列當事人間請求返還房屋等事件，本院裁定如下：
    主  文
本件移送臺灣基隆地方法院。
    理  由
一按因不動產之物權或其分割或經界涉訟者，專屬不動產所在地
  之法院管轄；又按訴訟之全部或一部，法院認為無管轄權者，
  依原告聲請或依職權以裁定移送於其管轄法院，民事訴訟法第
  10條第1項、第28條第1項分別定有明文。
二原告起訴主張：
  (一)被告向伊承租門牌號碼基隆市○○○街15號房屋（下稱系爭
    房屋），約定租賃期間自民國83年1月1日起至102 年12月31
    日止，兩造並於93年7 月間協議調整每月租金為新臺幣（下
    同）2,757,382元。詎被告自96年4月起即未依約繳付租金，
    伊已於98年4 月間以存證信函催告被告給付租金並向被告為
    終止租約之意思表示，租約既經終止，爰依民法第767 條、
    第455條規定請求被告返還系爭房屋。
  (二)被告於租約終止前，本應依約繳付租金，伊自得依兩造間之
    租賃契約，請求被告給付租約終止前所積欠之租金。又被告
    於租約終止後仍繼續占用系爭房屋，受有相當於租金之利益
    ，致伊受有損害，爰另依不當得利之法律關係，請求被告返
    還相當於租金之不當得利。以月租金2,757,382 元計算，被
    告應給付自96年4月迄今之租金及不當得利計90,993,606 元
    。
  (三)退步言之，系爭房屋前遭訴外人中華票券股份有限公司查封
    拍賣，並於強制執行程序中聲請除去租賃權，經臺灣基隆地
    方法院於96年3 月26日以基院生95執良字第1594號執行命令
    除去租賃權在案。是系爭租賃契約既經除去，被告自無占有
    使用系爭房屋之合法權源，伊即得依民法第767條、第455條
    規定請求被告返還系爭房屋，另依不當得利之法律關係，請
    求被告返還自96年4月迄今相當於租金之不當得利90,993,60
    6元等語。
三查原告係依物上請求權請求被告返還系爭房屋，自係因不動產
  之物權涉訟，而應專屬不動產所在地之臺灣基隆地方法院管轄
  。至其另依民法第455 條規定請求被告返還系爭房屋，及請求
  被告給付租金、返還相當於租金之利益之訴，雖均不在專屬管
  轄之列，然此三訴與前開之訴密切相關，不宜與之割裂分由不
  同法院管轄，是應一併由臺灣基隆地方法院管轄。茲原告向無
  管轄權之本院起訴，顯有違誤，爰依前開法條所定，依職權將
  本件訴訟移送至該管法院。
四依民事訴訟法第28條第1項，裁定如主文。
中    華    民    國    98    年    12    月    21    日
                  民事第六庭    法  官  陳婷玉
以上正本係照原本作成
如對本裁定抗告須於裁定送達後10日內向本院提出抗告狀，並繳
納抗告費新臺幣1,000元
中    華    民    國    98    年    12    月    21    日
                                書記官  吳鸝稻

司法院資訊處製作；財團法人民間司法改革基金會備份。
